臺灣臺北地方法院交通事件裁定　　　　 94年度交聲字第304號
原處分機關　交通部公路總局台北區監理所
異　議　人
即受處分人　甲○○
上列受處分人因違反道路交通管理處罰條例事件，對於交通部公
路局臺北區監理所中華民國94年3月17 日所為之處分（原處分案
號：北監自裁字第裁40-ZD0000000號），聲明異議，本院裁定如
下：
    主  文
原處分撤銷。
甲○○汽車駕駛人，汽車行駛於高速公路，而不遵管制之規定，
處罰鍰新臺幣參仟元，並記違規點數壹點。
    理  由
一、按汽車行駛高速公路應依速限標誌指示，高速公路交通管制
    規則第5條第1項前段定有明文。又汽車行駛於高速公路，而
    不遵管制之規定者，處汽車駕駛人新臺幣（下同）3,000 元
    以上6,000 元以下罰鍰；而汽車駕駛人有道路交通管理處罰
    條例第33條所列之情形者，除應依該條款處罰鍰外，並記違
    規點數1點，道路交通管理處罰條例第33條第1項、第63條第
    1項第1款規定甚明。次按對於違反道路交通管理處罰條例之
    行為，逕行舉發者，應按已查明之資料填註車牌號碼、車輛
    種類、車主姓名或名稱及地址，並於通知單上方空白處加註
    逕行舉發之文字後，由舉發機關送達被通知人，違反道路交
    通管理事件統一裁罰標準及處理細則第11條第1項第3款定有
    明文。又違反道路交通管理事件統一裁罰基準及處理細則第
    5條規定：「處理違反道路交通管理事件，有關文書送達之
    程序，依行政程序法之規定。」。再「送達，於應受送達人
    之住居所、事務所或營業所為之。」；「於應送達處所不獲
    會晤應受送達人時，得將文書付與有辨別事理能力之同居人
    、受僱人或應送達處所之接收郵件人員。」；「送達，不能
    依前二條規定為之者，得將文書寄存送達地之地方自治或警
    察機關，並作送達通知書兩份，一份黏貼於應受送達人住居
    所、事務所、營業所或其就業處所門首，另一份交由鄰居轉
    交或置於該送達處所信箱或其他適當位置，以為送達。」；
    「對於當事人之送達，應為送達之處所不明者，行政機關為
    避免行政程序遲延，認為有必要時，得依職權命為公示送達
    」，行政程序法第72第1項、第73條第1項及第74條第1項、
    第78條第2項、第1項第1款分別定有明文。
二、本件異議人即受處分人甲○○所有車牌號碼DP-6342 號自用
    小客貨車，於92年4 月24日13時5分許，行經速限標誌100公
    里之國道一號高速公路北向276公里處，以121公里之時速超
    速行駛，經科學儀器測速照相機拍照後，為內政部警政署國
    道公路警察局依採證照片逕行舉發，嗣經原處分機關交通部
    公路總局臺北區監理所以異議人違反道路交通管理處罰條例
    第33條第1項規定，且逾應到案日期30 日以上未繳納罰鍰，
    裁處罰鍰6,000元，並依同條例第63條第1項第1 款規定記違
    規點數1 點等情，有內政部警政署國道公路警察局公警局交
    字第ZD0000000 號舉發違反道路交通管理事件通知單、交通
    部公路總局臺北區監理94年3月17日北監自裁字第裁40-ZD00
    00000號違反道路交通管理事件裁決書各1份及違規舉發照片
    1 幀在卷可稽。
三、本件異議人對其於上揭時地駕駛車牌號碼DP-6342 號自用小
    客貨車，以121 公里之時速超速行駛之事實坦承不諱，惟辯
    稱：其確實未收到罰單，無法如期繳納罰款，對於因未如期
    繳納而多罰3,000元部分，其深感不服等語。
四、經查，上開第ZD0000000 號舉發違反道路交通管理事件通知
    單，係由內政部警政署國道公路警察局第四警察隊先後於92
    年9月1日、同年月26日以掛號郵務送達方式向異議人原戶籍
    地址「臺北縣新店市○○街2之1號3 樓」投遞，嗣因查無此
    人，由郵務單位將該舉發通知單退回原舉發機關，嗣經內政
    部警政署國道公路警察局第四警察隊於92年10月9 日以公警
    國四交字第0920006177號公告辦理公示送達，此有上開舉發
    通知單信封及內政部警政署國道公路警察局第四警察隊94年
    4月25日公警四交字第0940402371號函、92年10月9日以公警
    國四交字第0920006177號函暨公告、告發單退件移送清冊各
    1 件在卷可參。而本件異議人戶籍原設在臺北縣新店市○○
    街2之1號3樓，於91年9月24日遷入臺中市○區○○路79號12
    樓之3，嗣於93年3月19日再遷至臺北縣新店市○○街116 巷
    26弄8號5樓，此有臺北縣新店市戶政事務所94年4 月14日北
    縣店戶字第0940002989號書函附異議人戶籍謄本2 份附卷可
    稽。足見內政部警政署國道公路警察局第四警察隊於92 年9
    月間投遞上開舉發通知單之際，異議人住所已遷移至「臺中
    市○區○○路79號12樓之3」，並向戶政機關辦妥戶籍登記，
    並無應為送達之處所不明之情形。詎內政部警政署國道公路
    警察局第四警察隊仍向異議人之原戶籍地址「臺北縣新店市
    ○○街2之1號3 樓」投遞，因郵政機關查無此人退回後，原
    舉發單位未加查證異議人之正確住居所再行送達，復即辦理
    公示送達，顯與公式送達需求「應為送達之處所不明」之要
    件不合。況異議人並非住居所不明，亦非屬住居於法權不及
    之地而不能以其他方式送達之情形，尚難認已符合行政程序
    法第78條第2項、第1項第1 款規定得為公式送達之要件，自
    不得以公示送達方式以為送達。從而，本件原舉發機關縱有
    將上開舉發通知單為公示送達，於法仍有未合，原處分機關
    以異議人逾期未繳納罰鍰裁處最高罰鍰，即有未當。
五、又道路交通管理處罰條例所定罰鍰之處罰，行為人接獲違反
    道路交通管理事件通知單後，於15日內得不經裁決，逕依第
    92 條第3項之罰鍰基準規定，向指定之處所繳納結案；不服
    舉發事實者，應於15日內，向處罰機關陳述意見；其不依通
    知所定期限前往指定處所聽候裁決，且未依規定期限繳納罰
    鍰結案或向處罰機關陳述意見者，處罰機關得逕行裁決之，
    道路交通管理處罰條例條例第9條第1項定有明文。本件異議
    人違規行為已如前述，惟原舉發機關之舉發通知單送達過程
    既有可議，並致異議人喪失於收受前開通知單後15日內自動
    依最低額繳納罰鍰之利益，應認本件異議為有理由，爰撤銷
    原處分，依道路交通管理處罰條例第33條第1 項規定，改諭
    知異議人處罰鍰3,000元，並依同條例第63條第1 項第1款記
    違規點數1點，以資適法。
據上論斷，應依道路交通案件處理辦法第20條，裁定如主文。
中　　華　　民　　國　　94　　年　　5 　　月　　30　　日
            臺灣臺北地方法院交通法庭
                              法　官　張筱琪
以上正本證明與原本無異
如不服本裁定應於送達後5日內向本院提出抗告狀
      　　　　　　　　　　　　書記官　李玟郁
中　　華　　民　　國　　94　　年　　6 　　月　　1 　　日
